臺灣高等法院臺南分院刑事判決
111年度交上訴字第920號
上  訴  人  臺灣嘉義地方檢察署檢察官
被      告  戴志豪

上列上訴人因被告過失致死案件，不服臺灣嘉義地方法院111年
度交訴字第28號中華民國111年5月31日第一審判決（起訴案號：
臺灣嘉義地方檢察署111年度偵字第1868號），提起上訴，本院
判決如下：
    主  文
上訴駁回。
    理  由
壹、程序事項：
一、按刑事訴訟法施行法第7條之13前段規定：中華民國110年5
    月31日修正通過之刑事訴訟法施行前，已繫屬於各級法院之
    案件，於施行後仍適用修正前刑事訴訟法第348條規定。又
    新修正之刑事訴訟法第348條規定已於110年6月16日公布，
    依中央法規標準法第13條規定，自本條公布之日起算至第3
    日起即於同年6月18日即已發生效力。換言之，於110年6月1
    8日後（包括當日）繫屬於各級法院之案件，均應依修正後
    之刑事訴訟法第348條規定處理。而新修正之本條係規定：
    （第1項）上訴得對於判決之一部為之。（第2項）對於判決
    之一部上訴者，其有關係之部分，視為亦已上訴。但有關係
    之部分為無罪、免訴或不受理者，不在此限。（第3項）上
    訴得明示僅就判決之刑、沒收或保安處分一部為之。
二、查本件上訴人臺灣嘉義地方檢察署（下稱嘉義地檢署）檢察
    官不服原判決，於111年6月23日提起上訴，並於同年7月20
    日繫屬本院，嗣檢察官於本院審理期日表明僅就量刑不服提
    起上訴；對於原判決（如附件）認定之犯罪事實及所引用之
    證據及理由、罪名均同意，並無不服，檢察官及被告並均同
    意本院依照原審所認定之犯罪事實、證據理由、罪名為基礎
    ，僅調查量刑部分證據及就刑度辯論（見本院卷第50、51頁
    ）。依據前述規定，本院僅就原判決量刑妥適與否進行審理
    ，至於原判決其他部分（含原判決認定之犯罪事實及罪名）
    ，則非本院審理範圍，先予指明。
貳、上訴論斷之理由：
一、檢察官上訴意旨主張：被告雖坦承犯行，然於偵查及審判中
    均未與被害人家屬談論賠償事宜，並於審判中表示待被害人
    家屬向公司求償，再由公司向其求償等語，難認被告有積極
    展現誠意彌補被害人家屬傷痛之舉動。原審判決僅量處被告
    有期徒刑1年，實有悖於國民之法感情，容有量刑不當之違
    誤。兹據聲請人即告訴人郭美雪具狀聲請檢察官上訴，意旨
    略以：「承辦員警到場時固然無法確切知悉犯罪行為人為何
    人，但自犯罪現場可合理懷疑犯罪行為人為被告，而被告在
    承辦員警到場後始坦承，堪認被告自承在偵查權之公務員已
    發覺之後，徵諸最高法院108年度台上字第2177號判決要旨
    ，自不構成自首之要件。另原審以被告自陳大學畢業之智識
    程度，未婚、無子女，從事打零工，與父母同住，家境勉持
    之家庭狀況，做為量刑事由，惟被告於案發時駕駛總重量26
    公噸之營業大貨車，顯見被告為職業大貨車駕駛，待遇薪資
    平均約為每月新臺幣（下同）5萬元，並參酌109年受僱員工
    總薪資中位數50.1萬元，平均每月約4.2萬元，足徵被告收
    入高於我國國民中位數，且被告未婚亦無子女，以及父母未
    屆退休年齡，而無扶養他人義務，所得薪資悉數供己所用，
    是否仍屬勉持自非無疑。原審未詳細審酌本件犯罪之行為情
    節、所生危害及犯後態度等項，未正確適用刑法第57條各款
    情形，量刑實嫌過輕等語。」經核上開聲請人所述事項與前
    述部分理由相符，因認已具備具體理由，認其聲請上訴為有
    理由，附送原聲請狀依刑事訴訟法第344條第3項、第361條
    提起上訴，請將原判決撤銷，更為適當合法之判決云云等語
    。
二、上訴駁回之理由：
  ㈠檢察官雖依告訴人之請求提起上訴，主張承辦員警到場時固
    然無法確切知悉犯罪行為人為何人，但自犯罪現場可合理懷
    疑犯罪行為人為被告，而被告在承辦員警到場後始坦承，堪
    認被告自承在偵查權之公務員已發覺之後，自不構成自首之
    要件云云。然被告於肇事後留在現場，並於偵查犯罪之員警
    未發覺犯罪行為人前承認其為肇事者，此有國道公路警察局
    第四公路警察大隊斗南分隊道路交通事故肇事人自首情形紀
    錄表可參（相卷第79頁）。且經本院傳喚案發當日至事故現
    場處理、製作上開自首情形紀錄表之國道公路警察局四隊斗
    南分隊員警許育哲到庭，其證稱：當時我們接獲勤務指揮中
    心通報，在南向259.4有大型車輛翻覆邊坡，我們抵達後，
    發現雙向皆有車輛翻覆，因為現場抵達的警力有限，所以我
    們兩名警員分散處理；在救治傷患的部分，我們一開始還沒
    有看到人，直到過10分鐘左右，119消防隊抵達，翻覆在南
    向車輛的先生即被告就站在護欄外，我們詢問他是否為這部
    車的駕駛，以及車上有無其他乘客，當時駕駛跟乘客都站在
    護欄旁邊，他也主動承認車是他開的，後續他由119的救護
    車送到嘉義基督教醫院，也是由我過去跟他製作談話紀錄表
    。他當時有承認車禍是他造成，他有說是他開車沒有注意，
    但確切是說他沒有注意車前情況，還是因為精神的部分，這
    部分我已經沒有印象了，但我可以仔細的記得是他說他駕駛
    ，他去撞到前方的車子。因為就我們當下分散處理時，第一
    時間因為個人收到的跡證有限，第一時間我沒辦法仔細研判
    是否有相關聯，直到後來我跟對向的同事第一時間把資料整
    合以後，我們就推斷兩部車有直接性的相當因果關係，兩部
    車有相撞。那時我們得到資料後，被告已經出來站在護欄外
    ，並有承認他是駕駛人。在被告講他是肇事者之前，沒有懷
    疑他是肇事者，當時我們另一位同仁去查看時，消防隊在那
    邊查看時，被告已經自行脫困了，所以我們並無在車內發現
    他受困在裡面，是他自行脫困站在護欄那邊，並表明他是駕
    駛人。當時我們沒辦法確定A車的司機可能有肇責，因為只
    就現場的這只是一個肇事結果，我們只針對車主知道是A車
    跟B車，至於肇責是後續我們在查看其他如CCTV的影像，綜
    合討論出來的結果。當時沒有去查出A車的司機是什麼人，
    當時現場是被告他自行承認，我們在現場也沒有發現其他相
    關人員，沒有不認識的人，現場只有處理員警及拖吊車及11
    9的救難人員，沒有特別去查等語（見本院卷第67至69頁）
    ，由證人許育哲上開證述可知，本件員警到場處理時，並無
    法由肇事現場狀況判斷肇事責任，亦不知被告係A車駕駛，
    而被告係在員警到場時即主動坦承為肇事司機，因此，被告
    應符合自首之情形，檢察官主張被告並不構成自首，尚屬無
    據。
  ㈡按刑罰之量定，屬法院自由裁量之職權行使，應審酌刑法第57條所列各款事由及一切情狀，為酌量輕重之標準，並非漫無限制；量刑輕重係屬事實審法院得依職權自由裁量之事項，苟已斟酌刑法第57條各款所列情狀而未逾越法定刑度，不得遽指為違法；且在同一犯罪事實與情節，如別無其他加重或減輕之原因，下級審量定之刑，亦無過重或失輕之不當情形，則上級審法院對下級審法院之職權行使，原則上應予尊重。查原審於量刑時已具體審酌被告自首、犯罪之過失情節（其中亦包括被告係駕駛大貨車行駛於國道）、所致損害、犯後態度、前案及其智識程度、家庭狀況、職業等一切情狀而為量刑，並於判決理由中詳述刑法第57條規定量刑時應考量之各種事項（見原判決第4頁），經核原審量刑合於法定刑度，又未濫用自由裁量之權限，核無不當或違法之情形。再者，被告於本院審理期日供稱：告訴人方面要求被告賠償900萬元，即扣除強制責任險理賠金200萬元後，請求被告應再賠償告訴人方面700萬元；被告方面則願意提出550萬元（含強制險）以謀求和解，係因雙方就賠償金額無法達成共識以致無法和解等語（見本院卷第73頁），足認被告並非無賠償之意願。原審所量處之刑度，並無逾越職權、違反比例原則等不當或違法之處，業如前述，是檢察官以原審量刑過輕云云提起上訴，其主張亦難認有據。
  ㈢綜上所述，原審之量刑已審酌前揭因素，而屬妥適，是檢察官上訴理由指摘原判決不當，為無理由，應予駁回。
據上論斷，應依刑事訴訟法第368條，判決如主文。
本案經臺灣嘉義地方檢察署檢察官吳心嵐提起公訴、同署檢察官
楊麒嘉提起上訴，臺灣高等檢察署臺南檢察分署檢察官李宛凌到
庭執行職務。
中　　華　　民　　國　　111 　年　　10　　月　　5 　　日
                  刑事第三庭    審判長法  官  郭玫利
                                      法  官  林臻嫺
                                      法  官  曾子珍
以上正本證明與原本無異。
如不服本判決應於收受送達後20日內向本院提出上訴書狀，其未
敘述上訴理由者，並得於提起上訴後20日內向本院補提理由書（
均須按他造當事人之人數附繕本）「切勿逕送上級法院」。
　　　　　　　　　　　　　　　　　　　書記官  蔡双財
中　　華　　民　　國　　111 　年　　10　　月　　5 　　日
附錄本案論罪科刑法條：
中華民國刑法第276條
因過失致人於死者，處5年以下有期徒刑、拘役或50萬元以下罰
金。
道路交通管理處罰條例第86條：
汽車駕駛人，無駕駛執照駕車、酒醉駕車、吸食毒品或迷幻藥駕
車、行駛人行道或行經行人穿越道不依規定讓行人優先通行，因
而致人受傷或死亡，依法應負刑事責任者，加重其刑至二分之一
。
汽車駕駛人，在快車道依規定駕車行駛，因行人或慢車不依規定
，擅自進入快車道，而致人受傷或死亡，依法應負刑事責任者，
減輕其刑。